【裁判字號】    88,簡上,154
【裁判日期】    890621
【裁判案由】    清償借款
【裁判全文】
臺灣彰化地方法院民事判決  八十八年度簡上字第一五四號
    上訴人      乙○○
    被上訴人    甲○○
右當事人間請求清償借款事件，上訴人對於中華民國八十八年十月八日本院北斗簡易
庭八十八年度斗簡字第三０八號第一審判決提起上訴，本院判決如左：
    主  文
上訴駁回。
第二審訴訟費用由上訴人負擔。
    事  實
甲、上訴人方面：
一、聲明：求為判決：（一）原判決廢棄。（二）被上訴人在第一審之訴駁回。（三
    ）第一、二審訴訟費用由被上訴人負擔。
二、陳述：除與原審判決書所載者相同茲予引用外，補稱：
    被上訴人並未能舉證證明有將金錢交付予上訴人，錢雖然有借到，但借款是在民
    國六十九年間，迄今已罹於時效。至於被上訴人所提出之本票，其僅在本票上蓋
    指印後就將本票交給大哥蔡文輝及二哥蔡文成，本票上之文字、數字均非其所寫
    ，不知本票為何在被上訴人手中。
乙、被上訴人方面：
一、聲明：求為判決：如主文所示。
二、陳述：除與原審判決書所載者相同茲予引用外，補稱：
          上訴人與其兄蔡文輝、蔡文成向伊借新台幣（下同）一百五十萬元，每人
          五十萬元，伊將錢交給蔡文輝及他妹妹，而由蔡文輝就將上訴人簽發之本
          票交給伊，本票上記載八十年八月八日為清償期，故尚未罹於時效。
三、證據：援用原審之立證方法外，並聲請訊問證人蔡文輝、蔡文成。
    理      由
一、被上訴人起訴主張上訴人於六十九年三月二十三日向伊借款五十萬元，約定八十
    年八月八日返還，經催討未獲返還，爰依消費借貸關係請求返還借款等語。上訴
    人則以借據、本票均非其簽立，錢雖然有借到，迄今已罹於消滅時效等語資為抗
    辯。
二、本件被上訴人主張其於六十九年三月二十三日借予上訴人五十萬元等語，為上訴
    人自認，且有借據及本票可佐，自堪信為真實。另上訴人主張本件借款係在六十
    九年間，已罹於時效消滅等語，則為被上訴人所否認，並以本票係在借款時由蔡
    文輝交給伊，約定清償期為八十年八月八日，且記載於上訴人所簽發之本票上到
    期日，故尚未罹於時效等語置辯。按「原告對於自己主張之事實己盡證明之責後
    ，被告對其主張，如抗辯其不實並提出反對之主張者，則被告對其反對之主張，
    亦應負證明之責」（最高法院八十五年度台上字第二五三０號判決可資參照）。
    經查：被上訴人主張約定清償期為八十年八月八日，上訴人所簽發之本票有此日
    期之記載等語，有本票一紙可憑，上訴人雖辯稱本票上之文字、數字均非其所簽
    ，其僅在本票上蓋指印而已等語，然依通常情形，借貸之當事人應先就借貸之金
    額、利息等必要之點，互相表示意思一致，始交付已簽發完成之本票作為借款之
    擔保，而交付僅蓋指印而未完成發票行為之本票作為擔保，乃例外之事實，上訴
    人就此有利於己之例外事實，應負舉證之責。上訴人既自認向被上訴人借款，並
    在系爭本票上蓋指印後，交付其兄蔡文輝及蔡文成，對該本票之到期日係出於他
    人所添加或偽造未能舉證以實其說，其辯稱借款並未約定清償日期云云，尚難採
    信。而本件借款請求權時效為十五年，由清償日八十年八月八日起算，迄至被上
    訴人請求清償借款時，尚未逾十五年，是以上訴人主張借款已罹於時效云云，既
    非有據，應無可採。至於證人蔡文輝雖以書狀陳述，惟按民事訴訟法第三百零五
    條第六項明定：「證人以書狀為陳述者，仍應具結，經公證人認證後提出」，方
    屬適法，本件證人陳文輝之書狀陳述並未經公證人認證，顯與上開規定不符，亦
    難採信，附此敘明。
三、從而，原審判決命上訴人應給付五十萬元，及自民國八十年八月九日起至清償日
    止，按週年利息百分之五計算之法定利息，於法並無不合。上訴意旨指摘原判決
    不當，求予廢棄改判，為無理由，應予駁回其上訴。
據上論結：本件上訴為無理由，依民事訴訟法第四百三十六條之一第三項、第四百四
十九條第一項、第七十八條，判決如主文。
中      華      民      國    八十九    年      六      月    二十一    日
                            臺灣彰化地方法院民事第二庭
~B審判長法官  羅培昌
~B法      官  李水源
~B法      官  陳弘仁
右為正本係照原本作成
不得上訴
中      華      民      國    八十九    年      六      月    二十一    日
~B法院書記官  謝玲英


司法院資訊處製作；財團法人民間司法改革基金會備份。
